【裁判字號】    95,台上,184
【裁判日期】    950112
【裁判案由】    違反槍砲彈藥刀械管制條例
【裁判全文】
最高法院刑事判決              九十五年度台上字第一八四號
    上  訴  人  台灣高等法院高雄分院檢察署檢察官
    被      告  丙○○
                        弄8號.
    上  訴  人
    即  被  告  乙○○
                        號
                甲○○
                        號
    上 列一 人
    選任辯護人  王炯棻律師
                王錦堂律師
上列上訴人等因被告等違反槍砲彈藥刀械管制條例案件，不服台
灣高等法院高雄分院中華民國九十四年十月四日第二審判決（九
十四年度上訴字第一二一一號，起訴案號：台灣高雄地方法院檢
察署九十二年度偵字第一○八六二、一七六二一、一八一二一號
、九十三年度偵字第一九一○號），提起上訴，本院判決如下：
      主  文
上訴駁回。
      理  由
按刑事訴訟法第三百七十七條規定：上訴於第三審法院，非以判
決違背法令為理由不得為之；是提起第三審上訴，應以原判決違
背法令為理由，係屬法定要件，如果上訴理由狀並未依據卷內訴
訟資料具體指摘原判決不適用何種法則或如何適用不當，或所指
摘原判決違法情事，顯與法律規定得為第三審上訴理由之違法情
形不相適合時，均應認其上訴為違背法律上之程式，予以駁回。
本件檢察官上訴意旨略稱：(一)、刑事訴訟法之鑑定，僅具補充法
院認識能力之機能，鑑定意見能否採取，屬證據證明力問題，賦
予法院自由判斷之權，惟應於判決內說明得心證之理由。本件依
高雄市立凱旋醫院鑑定意見，認被告丙○○行為時之精神狀態「
或可言之有達於精神耗弱的程度」，但是否達於「精神耗弱」未
臻明確。參諸丙○○參與售槍、交槍、試槍均思慮周密，同案被
告乙○○於警詢及偵審中對丙○○如何邀約購槍、如何連繫之供
述，及丙○○於偵審中對問題之回答均能切中要點立即反應，且
對其他共同被告參與之犯罪情節記憶清晰，供述條理分明，惟關
於與其相關之犯罪細節，即避重就輕等情，難認丙○○對外界事
務之知覺理會及判斷，已較常人之平均程度有顯然減退情形。原
審未深入審究，單憑鑑定報告即認定丙○○行為時精神耗弱並減
輕其刑，其判斷顯違反經驗法則及論理法則。(二)、原判決於理由
欄一、(八)（應係一、(十)）謂共同被告謝建昌前來高雄之目的，即
係受乙○○之委託將槍枝自高雄攜回中壢，並於搭車欲返回中壢
時自乙○○處取得新台幣（下同）一萬元之代價；理由欄一、(九)
則認被告甲○○明知乙○○欲委託謝建昌將槍枝先行攜回中壢，
仍默許之，乙○○與甲○○、謝建昌間互有運輸槍枝之犯意聯絡
，堪以認定。查系爭槍械由乙○○、甲○○交付謝建昌即已著手
運輸槍枝之行為，謝建昌將槍枝從中正技擊館攜至巴士站，應認
謝建昌已完成運輸行為，原判決卻謂謝建昌將槍枝從中正技擊館
攜至巴士站，路程甚短，難認有運輸之作用，不能認係運輸行為
云云，其理由前後矛盾；上訴人即被告乙○○上訴意旨略以：(一)
、本件證物改造手槍三支，係警方在無搜索票情形下違法搜索所
得，應不具證據能力，原判決採為論罪基礎，洵與證據法則有違
。(二)、謝建昌警詢筆錄，係依警員誘引所作之回答，並非謝建昌
本意；又警員黃燦明在第一審法院雖到庭說明其查獲本件槍枝之
經過，但未經詰問，原判決採取謝建昌、黃燦明之證言為論罪資
料，亦有違證據法則。(三)、查扣之現金一萬元，係謝建昌向伊借
用，並非託謝建昌持槍之代價。(四)、查扣之槍枝三支，其中一把
是沈德鈞購買，伊與甲○○只合買二支，原審未傳訊沈德鈞，究
明事實，亦有調查職責未盡之違法。(五)、原判決依憑扣案槍枝三
支為論罪基礎，但審判期日未依法提示，違背訴訟程序之踐行。
(六)、同案被告溫志銘以改造槍枝充作真槍高價售伊，伊為被害人
，原判決仍量處有期徒刑二年，顯悖罪刑相當原則；上訴人即被
告甲○○上訴意旨亦略以：謝建昌歷次筆錄均未提及與伊有何委
託關係，謝建昌單純受乙○○委託攜帶槍枝，與伊無何犯意聯絡
及行為分擔；又購買槍枝均由乙○○聯繫、安排，伊無任何表示
，原判決卻認伊未為反對表示或默許之，即認與乙○○有犯意聯
絡，而論以共同正犯，理由顯不充分；而伊之犯罪情節，符合緩
刑要件，乃在原審請求准予緩刑，原判決未予置理，亦有未洽；
均請撤銷原判決另為適法之判決各等語。惟查，原判決依憑丙○
○、甲○○於審理時之部分自白、乙○○於警詢及審理時之自白
與證述、共同被告謝建昌於警詢及第一審審理時之供述、證人即
警員黃燦明於第一審法院之結證，復有內政部警政署刑事警察局
民國九十二年七月九日刑鑑字第0920095662號槍彈鑑定書一份、
照片十三張、和信電訊股份有限公司0000000000號行動電話通聯
紀錄一份在卷，暨原判決事實欄所載之槍枝、彈匣、裝置槍枝之
手提袋、現金一萬元等物扣案等證據，資以認定丙○○共同犯有
行為時即修正前槍砲彈藥刀械管制條例第十一條第一項未經許可
，販賣可發射子彈具有殺傷力之改造手槍罪；認乙○○、甲○○
共犯行為時即修正前同條例第十一條第四項未經許可，持有可發
射子彈具有殺傷力之改造手槍罪。公訴意旨指乙○○、甲○○部
分，應論以修正前槍砲彈藥刀械管制條例第十一條第一項運輸可
發射子彈具有殺傷力之改造手槍罪，尚有未合，惟起訴基本事實
同一，乃變更起訴法條為修正前同條例第十一條第四項之罪；又
丙○○與溫志銘就販賣改造手槍，乙○○、甲○○與謝建昌就持
有改造手槍，各互有犯意聯絡，行為分擔，均為共同正犯；丙○
○行為時為精神耗弱人，依刑法第十九條第二項規定減輕其刑；
乙○○為累犯，應依刑法第四十七條規定加重其刑。因而撤銷第
一審之科刑判決，改判分別論處丙○○共同未經許可，販賣可發
射子彈具有殺傷力之改造手槍罪；乙○○、甲○○共同未經許可
，持有可發射子彈具有殺傷力之改造手槍罪，分別量處丙○○有
期徒刑貳年拾月，併科罰金新台幣貳拾伍萬元；乙○○累犯，處
有期徒刑貳年，併科罰金新台幣貳拾萬元；甲○○處有期徒刑壹
年陸月，併科罰金新台幣拾萬元，罰金部分均諭知易服勞役之折
算標準，各併予宣告褫奪公權年；扣案改造手槍三支（含彈匣
六個），均沒收，已詳所憑之證據及認定之理由。並對丙○○
否認與溫志銘共同販賣改造手槍，如何不足採取，亦在理由內詳
予指駁，從形式上觀察，原判決並無上訴意旨所指違背法令情形
。查原判決依憑高雄市立凱旋醫院鑑定意見，認丙○○行為時為
精神耗弱人，並依法減輕其刑，核屬事實審法院取捨證據及量刑
職權之適法行使，尚無違經驗法則及論理法則，不能任指為違法
。又依判決全部意旨，原判決係認定乙○○、甲○○共同未經許
可，持有可發射子彈具有殺傷力之改造手槍罪，原判決第十七頁
第十三至十四行說明：「被告甲○○上開所辯，不足採信，亦無
礙其與乙○○、謝建昌間有運輸槍枝之犯意聯絡之認定」一詞，
其中「運輸」二字，顯係「持有」二字之誤，除得由原審法院裁
定更正外，尚不生影響於判決主旨。而原判決理由一、(八)已說明
本件係證人黃燦明因執行例行性巡邏勤務，發覺謝建昌行跡可疑
進而查獲改造槍枝三支，縱未持有搜索票，但為兼顧程序正義及
發現實體真實，審酌個人基本人權之保障及社會安全之維護，依
比例原則及法益權衡原則，原判決就扣案槍枝資為論罪基礎，尚
與證據法則無違。再謝建昌之警詢筆錄，丙○○、乙○○、甲○
○在原審均同意有證據能力（見原審卷第九八頁），黃燦明在第
一審法院作證時，業經被告等選任辯護人詰問（見一審卷第二宗
第四八至四九頁），乙○○上訴意旨(一)、(二)或爭執無證據能力或
未詰問，洵有誤會；至查扣之現金一萬元，究係謝建昌得自乙○
○之報酬，抑謝建昌向乙○○借用；乙○○與甲○○究合買改造
手槍二支或三支，均不影響乙○○、甲○○成罪，原審就此不為
無益之調查，難謂有調查職責未盡之違背法令。又依卷內資料，
原審審判期日，已將與扣押證物具有同等價值之證據資料即查獲
時所拍扣案槍枝三支照片、槍彈鑑定書及鑑定時所拍照片一一向
丙○○、乙○○、甲○○提示（見原審卷第一○○、一○三頁）
，已足以擔保原證物之真實性，自與保護被告之防禦權及程序正
義之遵守原則無違；乙○○上訴意旨(五)指摘未提示，亦有誤會。
復依原判決所認定之事實，乙○○、甲○○一起至高雄市向溫志
銘購買改造手槍三支，旋於高雄市中正技擊館前將該等槍枝交付
謝建昌，囑謝某帶回中壢，顯見其三人間，互有犯意聯絡，行為
分擔，原判決論乙○○、甲○○與謝建昌均為共同正犯，其法則
之適用，於法核無不合。而量刑之輕重，係屬事實審法院得依職
權自由裁量之事項，苟已斟酌刑法第五十七條各款所列情狀而未
逾越法定刑度，不得遽指為違法。原判決就乙○○犯罪情節，已
在事實欄明白認定，及於理由欄詳加論斷，最後明審酌其犯罪
動機、手段、所生危害等一切情狀，在法定刑範圍內量處有期徒
刑貳年，併科罰金新台幣貳拾萬元，及褫奪公權年，難謂有何
違法。至緩刑之宣告，除應具備刑法第七十四條各款所定條件外
，並須有可認為以暫不執行刑罰為適當之情形，始得為之，屬於
法院裁判時得依職權自由裁量之事項，不得以原判決未宣告緩刑
指為違背法令。甲○○上訴意旨，謂其犯罪情節，符合緩刑要件
，乃在原審請求准予緩刑，原判決未予置理，洵有未洽云云，亦
非適法之第三審上訴理由。綜上所述，檢察官及丙○○、乙○○
、甲○○上訴意旨，均單憑己見，對原審職權之適法行使及原判
決理由已說明之事項，任意爭辯；其他上訴意旨復未依據卷內資
料具體指摘原判決究如何違背法令，亦非適法之上訴理由；上訴
人等之上訴核與法定上訴第三審之形式要件不符，其等上訴均違
背法律上之程式，應併予駁回。本件係從程序上駁回上訴，甲○
○請求給予自新機會，併予宣告緩刑，無從審酌，附為明。
據上論結，應依刑事訴訟法第三百九十五條前段，判決如主文。
中    華    民    國  九十五  年    一    月   十二   日
                      最高法院刑事第十二庭
                          審判長法官  林  永  茂
                                法官  洪  文  章
                                法官  蘇  振  堂
                                法官  蕭  仰  歸
                                法官  何  菁  莪
      本件正本證明與原本無異
                                      書  記  官
中    華    民    國  九十五  年    一    月   十八   日
                                                      Ｋ


司法院資訊處製作；財團法人民間司法改革基金會備份。
